臺灣高等法院民事判決
111年度上易字第105號
上  訴  人  陳韻琳
訴訟代理人  徐瑞霞律師
被 上訴 人  楊千毅

訴訟代理人  林子琳律師
被 上訴 人  楊絜安
訴訟代理人  蘇美玲律師
上列當事人間請求損害賠償事件，上訴人對於中華民國110年12
月6日臺灣臺北地方法院109年度訴字第8018號判決提起上訴，本
院於111年7月19日言詞辯論終結，判決如下：
    主      文
原判決關於駁回上訴人後開第二項之訴部分，及該訴訟費用之裁
判，均廢棄。
被上訴人丙○○應給付上訴人新臺幣貳拾萬元，及自民國一〇九年
十月八日起至清償日止，按週年利率百分之五計算之利息。
其餘上訴駁回。
經廢棄部分之第一審訴訟費用由被上訴人丙○○負擔，第二審訴訟
費用由被上訴人丙○○負擔五分之一，餘由上訴人負擔。
    事實及理由
一、上訴人上訴後，在本院提出通訊軟體對話紀錄等新證據（詳
    後述），乃對於在第一審已提出之攻擊防禦方法為補充，依
    民事訴訟法第447條第1項但書規定，應予准許。　　　　
二、上訴人主張：伊於民國104年12月15日與被上訴人丙○○結婚
    ，育有1名未成年子Α，被上訴人丁○○為丙○○擔任負責人之公
    司員工。丙○○於106年1月起以工作為由，時常外出未歸並因
    細故與伊發生爭執，伊於109年5月發現丙○○Uber Eats訂餐
    紀錄中有女性輕食，經伊質問，丙○○於109年6月間始向伊坦
    承與丁○○有婚外情，亦有向伊父母、婚姻諮商師及在通訊軟
    體家人群組中坦承婚外情，伊又於109年7月間在住家抽屜發
    現隨身碟內存有被上訴人2人從事性行為之錄音檔案，始知2
    人共同侵害伊之配偶法益情節重大，致伊受有精神上極大痛
    苦。爰依民法第184條第1項前段、第185條第1項、第195條
    第1項、第3項規定，請求被上訴人連帶賠償新臺幣（下同）
    100萬元，並自起訴狀繕本送達翌日起加計法定利息。　　
三、丙○○則以：伊與丁○○為同事，並無逾越分際之男女交往關係
    。因上訴人未經伊同意，將Α帶回臺南娘家，伊為與Α會面相
    處，對於上訴人父母稱伊有小三云云未加反駁，僅係為安撫
    其等情緒，又伊於婚姻諮商過程中所述，係為維繫婚姻關係
    而迎合上訴人，並非坦承婚外情，更從未表示婚外情對象是
    丁○○。至上訴人所提對話紀錄僅為其單方陳述，伊並未承認
    婚外情。另上訴人提出之錄音檔並非伊與之丁○○聲音，證人
    甲○○為伊公司離職員工，曾與公司有訴訟，證人乙○○為上訴
    人之父，其等證詞均有偏頗不實等語，資為抗辯。
　　丁○○則以：伊任職於丙○○經營之公司，擔任企業關係經理職
    務，兩人為同事關係，並無侵害上訴人配偶法益之行為。上
    訴人提出之錄音檔並非伊與丙○○之聲音，證人甲○○與乙○○之
    證詞均非可採等語，資為抗辯。　　
四、原審判決駁回上訴人之訴，上訴人不服，提起上訴，聲明：
    ㈠原判決廢棄；㈡被上訴人應連帶給付上訴人100萬元，及自
    起訴狀繕本送達翌日起至清償日止，按週年利率5％計算之利
    息。被上訴人則均答辯聲明：上訴駁回。
五、兩造不爭執上訴人與丙○○於104年12月15日結婚，有公開舉
    辦婚禮，婚後育有未成年子Α等情（見本院卷第103、168頁
    ），並有結婚證書為證（見北司調字卷第13、15頁、本院卷
    第77-91頁），堪認此部分事實為真實。上訴人主張被上訴
    人有共同侵害其配偶法益情節重大之行為，為被上訴人所否
    認。按因故意或過失，不法侵害他人之權利者，負損害賠償
    責任；故意以背於善良風俗之方法，加損害於他人者亦同，
    民法第184條第1項定有明文。次按不法侵害他人之身體、健
    康、名譽、自由、信用、隱私、貞操，或不法侵害其他人格
    法益而情節重大者，被害人雖非財產上之損害，亦得請求賠
    償相當之金額；前2項規定，於不法侵害他人基於父、母、
    子、女或配偶關係之身分法益而情節重大者，準用之，同法
    第195條第1項前段、第3項亦有明文。又婚姻係以夫妻之共
    同生活為其目的，配偶應互相協力保持其共同生活之圓滿安
    全及幸福，而互負誠實義務，配偶之一方行為不誠實，與其
    他異性有逾越一般正常友誼範疇之交往互動關係，足以破壞
    共同生活之圓滿安全及幸福者，即屬違反因婚姻契約所負義
    務而侵害他方之身分法益（最高法院55年度台上字第2053號
    號判決、106年度台上字第1108號裁定意旨參照）。查：
　㈠依上訴人提出之錄音檔案內容顯示，丙○○經上訴人母親詢問
    ：「你們有婚約啊，還搞外遇」、「你小三處理好了嗎？」
    ，上訴人父親詢問：「你什麼都要」時，明確回答：「我小
    三已經處理掉了」（見原審卷第66頁之譯文及第63頁之錄音
    檔案光碟），是已承認於婚姻關係中另有結交女友之事實。
    又依上訴人提出之通訊軟體對話紀錄顯示，上訴人曾於109
    年9月8日在「＠我們這一家＠」群組中傳訊息：「婚外情小三
    要先處理好」、「倒是你早上4：30am出門去找小三把小孩
    哭鬧問題丟給我不太好吧」，於109年10月27日傳訊息：「
    外遇的事傷害了家庭，請問你跟你女友分手了嗎？她離職了
    嗎？你有要解決事情嗎？還拿我跟TS的生活費 送鞋送禮 這
    麼大方怎麼不來送你太太跟孩子？」、「你為了你的私欲談
    戀愛倒很激急。怎麼說要道歉就開始拖？」（見本院卷第15
    1、153、155頁），但丙○○對於上訴人上開訊息所稱「那個
    女的」、「婚外情」、「小三」、「女友」、「談戀愛」並
    未作何反駁。上訴人另有於109年7月3日傳訊息告知丙○○之
    父親楊維謙：「爸好，我一直以來都睡不好。其實早在上個
    月我的父母都知道了，我也跟Kevin說你也知道了。現在就
    等他當初答應的給他時間處理那個女的。他也跟我爸媽說給
    他時間處理」（見本院卷第149頁），楊維謙亦未就「處理
    那個女的」為反駁。又上訴人與婚姻諮商師楊尚芬於109年6
    至8月間在通訊軟體對話中，亦提及：「回去心情很不好 一
    直在想 7月底快到了 小三還在 怎麼辦」、「我嫁給他時 
    他33歲失業沒工作……結果現在看似起步 就跑去跟別的女人
    分享 嫌我？這種爛人我到底在猶豫什麼？我想外遇的人 你
    看多了，我到底在幹嘛？」，楊尚芬則傳送標題「面對另一
    半通知、外遇、上酒店，女人常常選擇繼續忍耐？兩指標」
    之影片連結，並回覆訊息：「Kevin犯了錯，對妳和孩子造
    成傷害無庸置疑……他是妳的丈夫，他迷路了，他跌倒了，他
    需要妳的原諒和接納……妳受的苦我無法承擔……」（見原審卷
    第187-193頁）。丙○○並不否認上開對話內容之真正，亦不
    否認有與上訴人接受婚姻諮商之事實，堪認丙○○曾向其父親
    楊維謙、上訴人、上訴人父母及婚姻諮商師坦承有婚外情之
    事實。至丙○○雖抗辯：上開對話僅為安撫上訴人及其父母之
    情緒，希望有機會與Α相處云云，惟丙○○明知上訴人以其有
    婚外情為造成婚姻裂痕之原因，且上訴人已向雙方家人及婚
    姻諮商師明確提及婚外情之事，倘非事實，丙○○理應嚴加否
    認，避免雙方誤會擴大，殊難相信其為安撫對方情緒而不為
    任何辯駁。其此部分抗辯難認可信。
　㈡上訴人雖主張丙○○之婚外情對象為丁○○，兩人有性行為云云
    ，並提出丙○○之購物紀錄、Uber Eats訂單紀錄（見原審卷
    第67-93頁）、男女聲之錄音檔案及譯文（見原審卷第36-37
    、105-108、123-129、197-200、213-216頁）、Α之錄影檔
    案、譯文、受傷照片（見原審卷第293-295頁、本院卷第157
    頁）、證人甲○○、乙○○之證述（見本院卷第258-273頁）為
    證，並聲請勘驗錄音檔案及向台北六福萬怡酒店調取丙○○於
    109年7月至9月入住資料及訪客資料（見本院卷第132、230
    頁）。惟觀上訴人所提如前㈠所載之對話紀錄，均以「那個
    女的」、「小三」、「女友」稱呼丙○○之婚外情對象，並未
    指稱該人即為丁○○，不足以證明丙○○已有承認婚外情對象為
    丁○○之事實。再查：
　⒈上訴人所提男女聲之錄音檔案經原審囑託法務部調查局鑑定
    認該錄音品質不佳，摻雜人聲干擾，聲紋頻譜之共振峰模糊
    不清，不符聲紋鑑定條件，且數位錄音內容具有經編輯修改
    卻難以發現之特性，無法鑑定（見原審卷第229-232頁），
    其形式上真正已非無疑。又證人即丙○○公司前員工甲○○證稱
    被上訴人之聲音並無特殊之處（見本院卷第268頁），亦不
    能證明該錄音中之男女聲音確為被上訴人2人，縱本院當庭
    勘驗錄音光碟亦無從辨識是否為被上訴人2人之聲音。且上
    訴人在原審主張：該錄音檔案存在家中隨身碟，錄音時間10
    9年5至7月間，地點無法得知云云（見原審卷第29頁），在
    本院又稱：該隨身碟置於家中客廳與餐廳間五斗櫃抽屜內，
    是共用的，有需要的人都可以拿來使用，錄音檔案內容係被
    上訴人2人於109年7月10日在台北六福萬怡酒店發生性關係
    云云（見本院卷第192、197-198、201頁），然倘此係被上
    訴人2人發生性行為之錄音，豈可能存檔在全家人共用之隨
    身碟並置於全家人皆可取得之處？上訴人在原審稱不知該錄
    音之時間、地點，在本院卻可明確指出錄音時間、地點，俱
    與常情有違，此錄音檔案實難據為有利於上訴人主張之認定
    。又上訴人雖聲請函詢丙○○入住台北六福萬怡酒店之資料，
    惟入住資料僅填寫1人，僅憑丙○○之入住資料，尚難證明丙○
    ○有與丁○○同宿一房之事實。　　　
　⒉證人乙○○雖證稱：上訴人於109年6月聚餐時提及丙○○與「公
    司楊小姐外遇」之事，丙○○承認「我不對」並承諾會處理「
    小三楊小姐」，後來聽上訴人說丙○○與小三沒有分開，Α也
    有提到公司阿姨丁○○，與丙○○睡在一起，Α睡在兩人中間，
    故可確定被上訴人2人還在一起云云（見本院卷第269頁）。
    然證人乙○○僅聽聞上訴人與丙○○提到「公司楊小姐」，並未
    親自聽聞丙○○承認婚外情對象為丁○○，嗣又聽聞自Α，但其
    所稱Α睡在被上訴人2人中間云云，衡情丙○○既明知婚外情為
    其與上訴人婚姻關係生變原因之一，且雙方就Α之探望照顧
    方法亦有齟齬，上訴人與其父母一再要求丙○○斷絕婚外情，
    已如前㈠所述，實難相信丙○○會讓Α與婚外情對象碰面，甚至
    3人同床共眠。則證人乙○○證稱依Α所述，丁○○為丙○○之婚外
    情對象，2人還在一起云云，尚難採信。
　⒊證人甲○○雖證稱：其曾看見上訴人在丙○○臉書留言「公司的
    小三」、「楊小姐」，其問同事Josh Lee也說被上訴人2人
    在一起，要其保密，其看過丁○○盤腿坐著與丙○○說話，說丙
    ○○什麼都不知道還敢叫她做事，不像員工對老闆的態度，也
    看過兩人搭同一部計程車離開，但兩人稱是去不同地方云云
    （見本院卷第259-260頁）。惟證人甲○○所證丁○○與丙○○在
    公司互動之情形，尚難認有逾越一般男女分際之親密關係。
    又證人甲○○稱上開臉書留言已經刪除，伊不能舉證，而其先
    稱公司只有丁○○一位楊小姐，復稱公司人事Nancy Yang亦為
    楊小姐（見本院卷第264頁），則其自行推測臉書留言所稱
    「小三楊小姐」即為丁○○，難認可取。至證人甲○○聽聞Josh
     Lee稱被上訴人2人在一起部分，則係傳聞，上訴人既未聲
    請訊問Josh Lee作證，又無其他佐證，尚難逕採。
　⒋又Α未滿5歲（見本院卷第295頁之離婚事件判決），其記憶及
    表達能力尚未成熟，況查上訴人所提Α之錄影檔案及譯文，
    其僅稱「公司阿姨」，尚難採為丁○○有共同侵害上訴人配偶
    法益之證明。又查上訴人母親曾對Α稱：「爸爸不要你」、
    「爸爸狠心丟下你」，並拍攝Α哭泣之影像上傳家族群組（
    見本院卷第445-449頁之民事通常保護令），上訴人父母亦
    曾與丙○○發生爭奪拉扯Α之行為，致Α驚恐哭泣喊叫（見本院
    卷第281頁之錄影檔案光碟），本院衡酌Α之陳述內容若對父
    母其中一方不利，將造成其左右為難之心理交戰，且回想父
    母、祖父母衝突經過可能造成其惶恐、緊張、不愉快，不利
    其身心健康發展，故認無通知Α到庭作證之必要。
　⒌此外，上訴人不能證明丙○○訂購之物品及餐食與丁○○有關，
    亦不能據以證明丁○○與丙○○有逾越一般友誼之男女親密關係
    。　　　　　
　㈢依上開說明，上訴人主張丙○○有婚外情，侵害其配偶身分法
    益，情節重大，應負非財產上之損害賠償責任，堪認有據；
    至其主張丙○○之婚外情對象為丁○○，丁○○應負連帶賠償責任
    云云，並非有據。　　
六、按不法侵害他人之身分法益，被害人受有非財產上損害，請
    求加害人賠償相當金額之慰撫金時，法院對於慰撫金之量定
    ，應斟酌實際加害情形、所造成之影響、被害人痛苦程度、
    兩造之身分地位經濟情形及其他各種狀況，以核定相當之數
    額。爰審酌上訴人與丙○○結婚4年餘，生育1子，丙○○即發生
    婚外情，破壞雙方婚姻之圓滿幸福，致上訴人受有精神上痛
    苦，因此罹患躁症、憂鬱症（見北司調字卷第17-19頁之身
    心診所藥單）；及雙方均自陳有學士學位，收入為每月9萬
    元（見原審卷第32-33、39-41、297-321、44、60頁、本院
    卷第135頁），且共有位於上海之不動產（見本院卷第61-71
    、473頁）等情，認上訴人請求丙○○給付非財產上損害賠償
    以20萬元為適當，逾此範圍之請求則不應准許。
七、綜上所述，上訴人依民法第184條第1項前段、第195條第1項
    、第3項規定，請求丙○○給付20萬元，及自起訴狀繕本送達
    丙○○戶籍地翌日即109年10月8日（見北司調字卷第35頁之送
    達證書）起至清償日止，按週年利率5％計算之利息，洵屬有
    據，應予准許，逾此範圍之請求則非有據，不應准許；又其
    依同上規定及民法第185條第1項規定，請求丁○○連帶給付部
    分，亦非有據，不應准許。從而原審就上開應准許部分，所
    為上訴人敗訴之判決，尚有未洽，上訴論旨指摘原判決此部
    分不當，求予廢棄改判，為有理由；就上開不應准許部分，
    所為上訴人敗訴之判決，並無不合，上訴論旨指摘原判決此
    部分不當，求予廢棄改判，為無理由。 
八、本件事證已臻明確，兩造其餘之攻擊或防禦方法及所用之證
    據，經本院斟酌後，認為均不足以影響本判決之結果，爰不
    逐一論列，附此敘明。
九、據上論結，本件上訴為一部有理由、一部無理由，依民事訴
    訟法第449條第1項、第450條、第79條，判決如主文。
中　　華　　民　　國　　111 　年　　8 　　月　　2　　日
                  民事第二十五庭
                      審判長法  官  謝碧莉
                            法  官  楊惠如
                            法  官  林晏如
正本係照原本作成。
不得上訴。
中　　華　　民　　國　　111 　年　　8 　　月　　2 　　日

  　　　　　　　　　　　　　書記官  簡維萍